臺灣臺中地方法院刑事判決　　　　　　　　　　　　九十三年度訴字第二四二二號
　　公　訴　人　臺灣臺中地方法院檢察署檢察官
　　被　　　告　甲○○
　　選任辯護人　王文聖律師
右列被告因偽造文書案件，經檢察官提起公訴（九十三年度偵字第七二八號），本院
判決如左：
    主  文
本件公訴不受理。
    理  由
一、公訴意旨略以：被告甲○○基於意圖為自己不法所有之擄人勒贖犯意，於民國九
    十年五月十八日上午八時四十分許，帶同三名姓名不詳之成年男子，在臺中市○
    ○路○段一六二巷二號前，利用乙○○前來上班時，要擄走乙○○，適乙○○發
    現，雖欲逃跑，仍為甲○○等人持槍強押上其等所駕駛之車上，隨即以眼罩矇住
    乙○○雙眼，載往山上換車後，載往另一山上，將乙○○推下車予以毆打，致乙
    ○○因此受有右腳踝瘀青、左後背瘀青、左胸瘀青、右大腿瘀青、右手挫傷等傷
    害，甲○○隨即在乙○○身旁射擊一槍，並恫嚇乙○○稱：再不匯款新臺幣（下
    同）五百萬元，就要對乙○○家人不利，隨即將乙○○載往某不詳大樓房間內，
    因乙○○表示因會計出國無法匯款。甲○○等人為掩飾擄人勒贖犯行，另行起意
    ，於同日晚上九時許，強押乙○○回乙○○之公司，強迫乙○○簽署九十年五月
    十八日之不動產借款抵押契約書（標的為南投縣國姓鄉○○段六○號、同上段六
    ○之一號、南投縣軍功寮段九九之一九號、同上段九九之二○號土地各一筆，約
    定抵押期限為九十年五月二十日至同年九月十九日），甲○○除在該不動產抵押
    借款契約書乙方債務人欄及乙方連帶保證人欄簽署其姓名外，並在未經江逸聖、
    溫宏清及楊潤琦等人同意之情形下，逕自在不動產借款抵押契約書乙方債務人欄
    內，偽造前開土地所有權人「江逸聖」、「溫宏清」及「楊潤琦」之署名及捺印
    指紋，而偽造該不動產借款抵押契約書，足生損害於乙○○及江逸聖、溫宏清、
    楊潤琦等人，因認被告甲○○所為，係犯刑法第二百十條偽造私文書罪嫌等語。
二、按已經提起公訴或自訴之案件，在同一法院重行起訴者，應諭知不受理之判決，
    並得不經言詞辯論為之，刑事訴訟法第三百零三條第二款、第三百零七條分別定
    有明文。
三、經查：
  (一)本件被告甲○○前因強盜等案件，經檢察官以九十一年度偵字第五四九、一四九
    三八、一七五七二、一八○七三、一八八八○、二二三四一號、九十一年度偵緝
    字第二九九、六二二號提起公訴，並於九十一年十一月二十九日繫屬於本院，嗣
    經本院審理後，認定被告有「於九十年三月十三日及四月十八日，先後向乙○○
    借款計六百五十萬元，並約定以坐落南投縣國姓鄉○○段六○號及六○之一號二
    筆土地提供予乙○○設定抵押權，惟嗣後並未辦理抵押權登記，且尚未清償上開
    借款。詎甲○○嗣竟基於意圖為自己不法所有之犯意，先於九十年五月十五日早
    上某時，夥同另二名年籍姓名不詳之成年男子，至臺中市○○路○段乙○○公司
    附近，趁乙○○停車甫下車之際，取走乙○○之車鑰匙，強押乙○○至甲○○等
    人所駕駛車號不詳之車內，並將乙○○眼睛矇住，且持槍（未據扣案，無證據足
    認具有殺傷力）插入乙○○口內，假借款之名，要求乙○○交付『借款』一千五
    百萬元，並對乙○○恫嚇稱：對其家人很了解，要依指示行事，否則會對其家人
    不利等語，乙○○雖無法抗拒，且畏懼家人遭受傷害，惟仍表示已經沒錢可幫忙
    ，甲○○等人乃將乙○○載往臺中市○○路與雙十路口附近某泡沫紅茶店，再次
    加以恫嚇命其照辦，否則將對其家人不利等語，經乙○○表示實在沒有錢，且公
    司有約客戶，甲○○乃將其取走之乙○○車鑰匙，交予其中一名不詳姓名之成年
    男子，將乙○○之車子開來交予乙○○。旋於同日下午某時，甲○○又打電話予
    乙○○，令乙○○匯交五百萬元，並威嚇稱若不匯款，即會對乙○○家人不利等
    語，乙○○仍未予答應。嗣至同年月十八日上午八時四十分許，甲○○又基於同
    上之不法所有犯意，帶同三名姓名不詳之成年男子，在臺中市○○路○段一六二
    巷二號前，等待乙○○前來上班，適乙○○發現，乃即逃跑，惟仍為甲○○等人
    持槍（未扣案，無證據足認具有殺傷力）強押乙○○上渠等所駕駛之車上，隨即
    以眼罩矇住乙○○雙眼，載往山上換車後，載往另一山上，將乙○○推下車予以
    毆打，致乙○○因此受有右腳踝瘀青、左後背瘀青、左胸瘀青、右大腿瘀青、右
    手挫傷等傷害（傷害部分未據告訴），甲○○隨即在乙○○身旁射擊一槍，並恫
    嚇乙○○稱：再不匯款五百萬元，就要對乙○○家人不利，隨即將乙○○載往某
    不詳大樓房間內，因乙○○表示因會計出國無法匯款。甲○○等人乃於同日晚上
    九時許，強押乙○○回乙○○之公司，強迫乙○○簽署九十年五月十八日之不動
    產借款抵押契約書（標的為南投縣國姓鄉○○段六○號、同上段六○之一號、南
    投縣軍功寮段九九之一九號、同上段九九之二○號土地各一筆，約定抵押期限為
    九十年五月二十日至同年九月十九日），並令乙○○簽發付款人為中國國際商業
    銀行北臺中分行，發票日為同年五月十九日，面額各為五十萬元、五十萬元、四
    百萬元之支票共三張（發票日均為九十年五月二十日）予甲○○，而甲○○則在
    該張日期為九十年五月十八日之不動產借款抵押契約書債務人欄內，簽署上開土
    地所有權人『江逸聖』、『溫宏清』及『楊潤琦』之姓名‧‧‧」之犯罪事實，
    而於九十二年九月十五日判處被告罪刑，經被告提起上訴，現仍於臺灣高等法院
    臺中分院審理中等情，有臺灣高等法院被告全國前案紀錄表及本院前開判決書一
    份（為電腦查詢資料）在卷可稽。
  (二)按擄人勒贖罪形式上為妨害自由與恐嚇取財之結合犯，本質上為妨害自由與強盜
    之結合犯（最高法院二十三年上字第七四一號判例、八十九年台上字第一六０三
    號判決參照），在被擄人未經釋放而回復其自由以前，其犯罪行為仍繼續進行之
    中（最高法院二十八年上字第二三九七號判例、八十三年台上字第一七九六號判
    決參照），故擄人勒贖罪之犯罪性質應屬繼續犯，則在擄人勒贖罪之犯罪繼續進
    行時，利用被擄人置於其實力支配之下而另行起意犯他罪，該他罪與擄人勒贖罪
    間，應具有方法、結果之牽連關係。本件公訴意旨所指被告甲○○強迫被害人乙
    ○○簽署不動產借款抵押契約書及被告甲○○擅自在該不動產抵押借款契約書債
    務人欄內，偽造「江逸聖」、「溫宏清」及「楊潤琦」三人之署名及捺印指紋等
    犯行，既均係利用對於被擄人乙○○繼續擄人勒贖之犯行下所為，且與前開業經
    起訴及本院認定有罪之強迫乙○○簽署不動產抵押權契約書之部分，均係附著於
    同一份之契約書上，被告偽造私文書之犯行應與其擄人勒贖之犯行間，具有方法
    、結果之牽連關係，則本件起訴之部分，與前開業經起訴及本院認定為有罪之擄
    人勒贖部分，應具有牽連犯之裁判上一罪關係，為前案起訴效力所及。公訴人對
    於已提起公訴之案件，在本院重行起訴，揆諸首揭規定，爰不經言詞辯論，逕為
    公訴不受理判決之諭知。
據上論斷，應依刑事訴訟法第三百零三條第二款、第三百零七條，判決如主文。
中      華      民      國    九十三    年     十一     月      五      日
                          臺灣臺中地方法院刑事第六庭
                              審判長法  官 簡  源  希
                                    法  官 林  念  祖
                                    法  官 鄧  敏  雄
右正本證明與原本無異。
如不服本判決，應於判決送達後十日內向本院提出上訴狀，上訴於臺灣高等法院臺中
分院( 須附繕本 )。
                                     書記官
中      華      民      國    九十三    年     十一     月      八      日
如不服本判決，應於送達後十日內向本院提出上訴狀（須附繕本），上訴於臺灣高等
法院臺中分院。
